最高法院刑事判決　　　　　　九十四年度台上字第五二七五號
　　上 　訴　 人　乙○○
　　　　　　　　　　　　　巷2.
　　　　　　　　　　　　　（另案在台灣台北戒治所強治戒治
　　　　　　　　　　　　　中）.
　　選 任辯護 人　梁懷信律師
　　　　　　　　　張亞婷律師
　　上 　訴 　人
　　即乙○○配偶　丙○○
　　上　 訴　 人　甲○○
　　　　　　　　　　　　　41.
上列上訴人等因被告違反毒品危害防制條例等罪案件，不服台灣
高等法院中華民國九十四年六月三十日第二審判決（九十四年度
上訴字第一四一五號，起訴案號：台灣桃園地方法院檢察署九十
三年度偵字第一三０五０號、第一三０五一號、第一三三六四號
），提起上訴，本院判決如下：
    主  文
原判決關於乙○○販賣第二級毒品未遂部分撤銷，發回台灣高等
法院。
其他上訴駁回。
    理  由
一、發回（乙○○販賣第二級毒品未遂）部分：
本件原判決認定上訴人乙○○有其事實欄二、所載之販賣第二級
毒品，未遂犯行，因而撤銷第一審關於此部分科刑之判決，改判
論處乙○○共同販賣第二級毒品，未遂罪刑。固非無見。
惟查：（一）、原判決事實認定乙○○因積欠年籍、姓名不詳綽
號「狗肉」之成年男子賭債，竟與「狗肉」共同意圖營利，於民
國九十三年八月十四日凌晨二時許，在國道一號公路下基隆交流
道後第一個紅綠燈附近路旁，自「狗肉」收取淨重九三四．三公
克之第二級毒品安非他命，伺機販賣（原判決第二頁第十七列至
第二十列）。於理由則以乙○○於警詢供稱：「……查扣的分裝
袋、安非他命、安非他命殘渣袋、電子磅秤、安非他命吸食器都
是我的，我是今天凌晨到基隆交流道口，跟綽號『狗肉』男子以
新台幣（下同）一百萬元購得的。我欠『狗肉』錢，『狗肉』就
叫我販賣毒品來還債。……」，於偵查中供稱：「今天警察查扣
的東西都是我的，安非他命是我昨晚在基隆交流道口，朋友『狗
肉』給的。『狗肉』會把上開物品交給我，是因為我跟他賭博，
不知道輸給他多少錢，他就把上開物品交給我，要我幫他賣。他
交給我這些東西，我並沒有付錢給他，他只有告訴我說安非他命
一兩要賣二萬元。」，於第一審審理中供稱：「……警方扣到的
全部毒品，都是『狗肉』的小弟拿給我的，他有叫我出售。『狗
肉』說如果我的毒品沒有了，他會叫小弟拿給我。」等語，說明
乙○○已坦承因積欠綽號「狗肉」男子賭債，乃應「狗肉」男子
所請，代為販賣安非他命，並於上開時地向「狗肉」之人取得扣
案安非他命，準備販賣他人；乙○○受「狗肉」者之託，代為販
賣安非他命，並已著手分裝，足見乙○○於取得安非他命時，即
與「狗肉」者有共同販賣安非他命之犯意聯絡，惟因卷內並無證
據證明乙○○業已出售他人，自應止於未遂，因而論處上訴人販
賣第二級毒品未遂罪刑（原判決第六頁第三列至第七頁第二列，
第八頁第十四列至第十八列）。但依乙○○之上開供述觀之，其
於警詢係供稱以一百萬元向「狗肉」者買受安非他命伺機販賣，
於偵查及第一審則改稱安非他命係「狗肉」拿給伊，要伊幫其販
賣，仍未給錢，前後所供不一；如係前者，其既係以販賣之意圖
而販入，雖尚未賣出，仍屬販賣既遂；如為後者，則其因未參與
扣案安非他命之販入，僅係受「狗肉」之託，收取安非他命，伺
機販賣，即被查獲，能否謂已著手於販賣行為之實施，所為應成
立販賣未遂罪，而非屬意圖販賣而持有之範疇？亦非無審究餘地
。實情為何？攸關乙○○應負之罪責，原審未詳為究明，遽行判
決，自嫌速斷。（二）、刑事訴訟法第九十五條第一款規定「訊
問被告，應告知犯罪嫌疑及所犯所有罪名。罪名經告知後，認為
應變更者，應再告知」，旨在使被告得以充分行使防禦權，以達
刑事訴訟法為發見真實，並顧及程序公正之目的，此條規定於總
則編內，訴訟各階段自均有其適用，法院於適用同法第三百條時
，尤須踐行該法第九十五條第二項規定，始能避免突襲裁判而保
護被告權益。本件檢察官係以乙○○向「狗肉」者收取扣案之安
非他命受託出售，涉犯毒品危害防制條例第五條第二項意圖販賣
而持有第二級毒品罪嫌提起公訴。第一審亦係依上開罪名而為判
決。原審審理結果認定乙○○係與「狗肉」之不詳姓名成年人共
同意圖營利，自「狗肉」收取淨重九三四．三公克之安非他命，
伺機販賣，乃撤銷第一審關於此部分科刑之判決，變更起訴法條
，改判依同條例第四條第六項、第二項論處乙○○販賣第二級毒
品未遂罪刑，但並未告知乙○○所犯罪名已變更，俾其在審判期
日得適切行使法律賦予之防禦權，並就此為有利辯明之機會，即
遽行判決，其踐行之訴訟程序亦難謂適法。以上，或為上訴意旨
所指摘，或為本院得依職權調查之事項，應認原判決關於乙○○
販賣第二級毒品部分，有撤銷發回更審之原因。又原判決理由欄
說明乙○○被訴意圖販賣而持有第一級毒品罪嫌，不另為不受
理諭知部分，因檢察官認與上開部分有想像競合犯之裁判上一罪
關係，基於審判不可分原則，應併予發回。
二、駁回（乙○○就轉讓第二級毒品及違反槍砲彈藥刀械管制條
　　例上訴，丙○○、甲○○上訴）部分：
第三審上訴書狀，應敘述上訴之理由，其未敘述者，得於提起上
訴後十日內補提理由書於原審法院，已逾上述期間，而於第三審
法院未判決前仍未提出上訴理由書狀者，第三審法院應以判決駁
回之，刑事訴訟法第三百八十二條第一項、第三百九十五條後段
規定甚明。本件原判決另認定乙○○有其事實欄一、所載之犯行
，及事實欄二、所載之未經許可持有扣案槍、彈之犯行，因而分
別論處乙○○連續轉讓第二級毒品，及未經許可，持有可發射子
彈具有殺傷力之改造手槍及子彈罪刑。乙○○於民國九十四年七
月十九日就原判決全部提起上訴，並未敘述理由，而其於同月二
十九日提出之上訴理由狀僅針對販賣第二級毒品未遂部分敘述上
訴之理由，就上開二部分則否，且迄今逾期已久，於本院未判決
前仍未提出，依上開規定，其此二部分之上訴自非合法，應予駁
回。另上訴人丙○○為乙○○之配偶，不服原審判決，依刑事訴
訟法第三百四十五條規定，於九十四年七月二十日為乙○○之利
益提起上訴，及甲○○不服原審判決，於九十四年七月十九日提
起上訴，均未敘述上訴之理由，迄今逾期已久，於本院未判決前
仍未提出，依上開規定，其等二人之上訴亦非合法，應予駁回。
據上論結，應依刑事訴訟法第三百九十七條、第四百零一條、第
三百九十五條後段，判決如主文。
中　　華　　民　　國　九十四　年　　九　　月　二十二　日
                      最高法院刑事第十二庭
                          審判長法官  謝　俊　雄
                                法官  陳　世　雄
                                法官  蘇　振　堂
                                法官  吳　信　銘
                                法官  徐　文　亮
      本件正本證明與原本無異
                                      書  記  官
中　　華　　民　　國　九十四　年　　九　　月　二十七　日
                                                    Ａ
